臺灣臺中地方法院刑事判決
111年度訴字第255號
公  訴  人  臺灣臺中地方檢察署檢察官
被      告  張正裕




選任辯護人  蔡梓詮律師（法律扶助）
上列被告因違反毒品危害防制條例案件，經檢察官提起公訴（11
0年度偵字第28901、36769號），本院判決如下：
    主  文
張正裕犯如附表二編號1至3所示之罪，各處如附表二編號1至3所
示之刑及沒收。應執行有期徒刑陸年貳月，沒收部分併執行之。
    事  實
一、張正裕（通訊軟體「微信」暱稱「大盜韓不住」）明知甲基
    安非他命屬毒品危害防制條例第2條第2項第2款所定之第二級
    毒品，依法不得持有、販賣，竟分別為下列犯行：
（一）張正裕意圖營利，基於販賣第二級毒品甲基安非他命之犯
      意，於民國110年8月20日下午某時許，利用如附表一編號1
      所示之行動電話，以通訊軟體「微信」與邱裕元(暱稱「Hi
      Fun金‧嘎蹦脆‧鑠勒」)聯繫販賣毒品事宜後，張正裕即於同
      日晚間7時30分許，駕駛車牌號碼000-0000號自用小客車
      ，前往址設臺中市○○區○○○○00號統一超商大唐門市，販賣
      第二級毒品甲基安非他命1包予邱裕元，並向邱裕元收取
      購毒價金新臺幣(下同)5,000元而完成交易。
（二）張正裕意圖營利，基於販賣第二級毒品甲基安非他命之犯
      意，於110年9月7日下午，使用附表一編號1所示之行動電
      話與邱裕元商議購買毒品事宜後，邱裕元先於同日晚間8
      時24分許，自其申辦所有之中國信託商業銀行（下稱中國
      信託銀行）帳號000000000000號帳戶內，匯款2,000元至
      張正裕指定之中國信託銀行帳號000000000000號帳戶，張
      正裕嗣於同日晚間8時30分許，搭乘車牌號碼000-0000號
      自用小客車，前往址設臺中市○○區○○○00○0號統一超商遠
      平門市，交付第二級毒品甲基安非他命1包予邱裕元而完
      成交易。　　
（三）張正裕於上揭犯罪事實一（二）之時間、地點販賣第二級
      毒品甲基安非他命予邱裕元後，邱裕元因另案販賣毒品案
      件經警方查獲而供出毒品來源為張正裕，表示願配合員警
      為誘捕偵查，邱裕元乃於110年9月8日下午某時許，以通
      訊軟體微信傳送「我客人要4000大概5：00那邊OK？」等
      語予張正裕，張正裕則基於販賣第二級毒品甲基安非他命
      以營利之犯意，回覆表示「OK」、「位置有就先給我」等
      語，張正裕即於110年9月8日下午5時30分許，駕駛車牌號
      碼000-0000號自用小客車，攜帶如附表一編號2所示之第
      二級毒品甲基安非他命1包，搭載其不知情之配偶許瑗軒
      ，前往臺中市○○區○○○○○街00號之約定地點，張正裕因恐
      在該地點交易遭察覺，遂要求邱裕元偕同員警進入車內並
      駕車前往他處，並在駕車途中交付附表一編號2所示之第二
      級毒品甲基安非他命1包予後座之員警，及收取購毒價金4
      ,000元，嗣經警方表明身分當場逮捕而未遂，並扣得如附
      表一所示之物(交付之現金4,000已發還員警)，始查悉上
      情。
二、案經臺中市政府警察局第五分局報告臺灣臺中地方檢察署檢
    察官偵查起訴。
　　理  由
一、本判決下列引用之言詞及書面陳述等各項證據資料，關於被
    告以外之人於審判外陳述之傳聞供述證據，檢察官、被告、
    辯護人於審判程序中均同意作為證據使用，或知有傳聞證據
    之情形而未於言詞辯論終結前聲明異議（本院卷第66至69、
    112至114頁），本院審酌該等證據作成時之情況，並無取證
    之瑕疵或其他違法不當之情事，且與待證事實具有關聯性，
    應均具有證據能力。其餘認定本案犯罪事實之非供述證據，
    經查並無違反法定程序取得之情，依刑事訴訟法第158條之4
    規定反面解釋，亦應具證據能力。
二、認定犯罪事實所憑之證據及理由：
（一）上開犯罪事實，業據被告張正裕迭於警詢、偵查及本院審
      理中坦承不諱（偵一卷第31至35、211至215頁；本院卷第
      61至71、257至258頁），復經證人許瑗軒於警詢中陳述（
      偵一卷第37至41、43至45頁）、證人邱裕元於警詢及偵查
      中結證明確（偵一卷第47至51、201至506頁），並有臺中
      市政府警察局第五分局偵查報告（偵一卷第25至26頁、偵
      二卷第29至30頁）、臺中市政府警察局第五分局搜索扣押
      筆錄、扣押物品目錄表、扣押物品收據/無應扣押之物證
      明書（偵一卷第53至61頁）、衛生福利部草屯療養院110
      年9月9日草療鑑字第1100900189號鑑驗書（偵一卷第67至
      68頁）、查獲現場及扣案物照片（偵一卷第69至77頁）、
      通訊軟體「微信」之對話訊息內容翻拍照片（偵一卷第79
      至99頁）、監視器錄影畫面翻拍照片（偵一卷第101至113
      、115至129頁）、邱裕元之兆豐國際商業銀行帳號000000
      00000號帳戶開戶基本資料、存款交易明細（偵一卷第131
      至136頁）、中國信託銀行股份有限公司110年10月12日中
      信銀字第110224839264456號函暨檢附之帳號00000000000
      0號帳戶開戶基本資料、存款交易明細、自動化交易LOG資
      料-財金資料（偵一卷第243至254頁）、衛生福利部草屯
      療養院110年9月14日草療鑑字第1100900190號、110年9月
      8日草療鑑字第1100900135號、110年9月8日草療鑑字第11
      00900136號（偵二卷第139至141、147至149頁）、臺中市
      政府警察局第五分局扣押物品清單（偵二卷第177、183、
      201頁）、扣案物品照片（偵二卷第189至199、215頁）、
      扣押物品清單（本院卷第49、53頁）在卷可參，足認被告
      之自白與事實相符，應堪採信。
（二）按販賣毒品之所謂販賣行為，係行為人基於營利之目的，
      而販入或賣出毒品而言。販賣毒品者，其主觀上須有營利
      之意圖，且客觀上有販賣之行為，即足構成，至於實際上
      是否已經獲利，則非所問。而販賣毒品既係違法行為，非
      可公然為之，亦無公定價格，係可任意分裝增減份量，且
      每次買賣之價格、數量，亦隨時依雙方之關係深淺、資力
      、需求量、對行情之認知、來源是否充裕、查緝是否嚴緊
      、購買者被查獲時供述購買對象之可能風險之評估等因素
      ，而異其標準，機動調整，非可一概論之。經查，本件被
      告於本院審理中自陳：第1次賣5,000元約可獲利1至2,000
      元左右；第2次賣2,000元則可獲利1,000元；第3次若交易
      成功，可獲利約不到2,000元等語（本院卷第64、257頁）
      ，足見其主觀上確實有獲取不法利益之營利意圖甚明。
（三）綜上所述，本案事證明確，被告前揭犯行，均堪認定，應
      依法論科。
三、論罪科刑：
（一）按甲基安非他命依成癮性、濫用性及對社會危害性之程度
      ，已列為毒品危害防制條例第2條第2項第2款所定之第二
      級毒品，禁止非法持有、販賣；次按刑事偵查技術上所謂
      之「釣魚」或「誘捕偵查」，係指對於原已犯罪或具有犯
      罪故意之人，以設計引誘之方式，迎合其要求，使其暴露
      犯罪事證，再加以逮捕或偵辦者而言。此種情形，因毒品
      買者為協助警察辦案佯稱購買，而將販賣者誘出以求人贓
      俱獲，因其無實際買受之真意，且在警察監視之下伺機逮
      捕，事實上亦不能真正完成買賣，則該次行為，僅能論以
      販賣毒品未遂罪（最高法院85年第4次刑庭會議決議、100
      年度台上字第4498號判決、103年度台上字第869號判決意
      旨參照）。經查，證人邱裕元於上揭犯罪事實一（三）所
      示之時間、地點，配合警方實施誘捕偵查，依指示與被告
      聯繫，約定交易第二級毒品甲基安非他命之時間、地點及
      金額後，被告即攜帶欲販售之毒品前往指定交易地點，與
      證人邱裕元及員警喬裝之買家碰面，在交付約定之第二級
      毒品甲基安非他命，並收取購毒價金後，即遭警當場查獲
      逮捕，足見被告確已著手於犯罪行為之實行，惟因上開交
      易行為係在員警之掌控監督下進行，證人邱裕元或在場員
      警均無實際買受之真意，事實上不能完成買賣，故應論以
      販賣未遂。　　
（二）故核被告就犯罪事實一（一）、（二）所為，均係犯毒品
      危害防制條例第4條第2項之販賣第二級毒品罪；就犯罪事
      實一（三）所為，則係犯毒品危害防制條例第4條第6項、
      第2項之販賣第二級毒品未遂罪。被告意圖販賣而持有上
      開各次交易之第二級毒品甲基安非他命之低度行為，均為
      其各次販賣第二級毒品之高度行為所吸收，皆不另論罪。
（三）被告就所犯上開3罪，犯意各別，行為互異，應予分論併
      罰。　　　　　
（四）刑之加重、減輕事由：
    1.被告前因傷害、持有及施用第二級毒品等案件，經本院以
      106年度聲字第4633號裁定應執行有期徒刑1年4月確定，
      並於107年11月11日徒刑執行完畢出監等情，有臺灣高等
      法院被告前案紀錄表在卷可稽，其於受有期徒刑之執行完
      畢後，5年內故意再犯本件有期徒刑以上之罪，為累犯；
      審酌被告前因施用、持有毒品案件入監服刑，當深知毒品
      危害人體身心健康甚鉅，且販賣毒品之行為乃法令嚴厲明
      禁，竟仍漠視法紀，再犯本件販賣第二級毒品（未遂）罪
      ，2案間罪質多有重疊，且販賣毒品犯行助長流毒遺害，
      對社會之侵害性更益嚴重，足見前案徒刑執行之成效顯然
      不彰，被告主觀上確實具特別之惡性，而有刑罰反應力薄
      弱之情形，衡以加重其法定最低度刑，尚不至於使「行為
      人所受的刑罰」超過「其所應負擔罪責」，故依司法院大
      法官會議釋字第775號解釋意旨，認本案除法定本刑無期
      徒刑部分依法不得加重外，其餘就被告所犯之3罪，均應
      依刑法第47條第1項規定，加重其刑。
　　2.被告就犯罪事實一（三）所示犯行，確已著手於販賣第二
      級毒品犯行之實行而不遂，為未遂犯，應依刑法第25條第
      2項規定，按既遂犯之刑減輕之。
    3.被告就其所犯上開3次販賣第二級毒品（未遂）犯行，業
      於偵查中及本院審理時均坦承不諱，已如前述，故均應依
      毒品危害防制條例第17條第2項之規定，減輕其刑，並就
      犯罪事實一（一）、（二）部分，先加後減；就犯罪事實
      一（三）部分，先加後遞減之。
　　4.毒品危害防制條例第17條第1項規定「犯第四條至第八條
      、第十條或第十一條之罪，供出毒品來源，因而查獲其他
      正犯或共犯者，減輕或免除其刑。」所稱「供出毒品來源
      ，因而查獲其他正犯或共犯」，係指被告提供其毒品來源
      之具體事證，使有偵查（或調查）犯罪職權之機關或公務
      員知悉而據以開始偵查（或調查），並因此查獲其他正犯
      或共犯而言，亦即兼備「供出毒品來源」與「因而查獲其
      他正犯或共犯」兩項要件（最高法院105年度台上字第191
      2號判決意旨參照）。經查，本件被告經查獲後，雖曾於
      偵查及本院審理中供述其毒品上游為Facetime暱稱「布袋
      」之人，然檢警迄今並未因被告之供述而查獲暱稱「布袋
      」乙情，有臺灣臺中地方檢察署111年3月22日中檢謀致11
      0偵28901字第1119029978號函、臺中市政府警察局第五分
      局111年3月28日中市警五分偵字第1110011575號函暨檢附
      之職務報告（本院卷第85、89至91頁）附卷可憑，堪認本
      件並未因被告之供述而查獲其他正犯或共犯，自無毒品危
      害防制條例第17條第1項減輕或免除其刑規定之適用。
　　5.又刑法第59條規定犯罪之情狀顯可憫恕，認科以最低度刑
      仍嫌過重者，得酌量減輕其刑，此雖為法院依法得行使裁
      量之事項，然非漫無限制，必須犯罪另有特殊之原因、環
      境、情狀，在客觀上足以引起一般之同情而顯可憫恕，認
      為即予宣告法定最低度之刑，猶嫌過重者，始有其適用。
      是以，為此項裁量減輕其刑時，必須就被告全部犯罪情狀
      予以審酌，在客觀上是否有足以引起一般之同情而顯可憫
      恕之情形，始謂適法。本院審酌被告時值壯年，四肢健全
      ，不思正當營生，明知毒品危害人體至深，且施用者猶有
      為獲毒品而另犯刑案之可能，造成社會治安之潛在危害，
      販賣毒品更為法所嚴厲禁止，卻為貪圖不法利益，鋌爾走
      險販售第二級毒品甲基安非他命，漫延流毒遺害，對社會
      秩序危害顯非輕微，客觀上實無足以引起一般同情之情狀
      ，而有情堪憫恕之情事，況本件被告各次犯行，依毒品危
      害防制條例第17條第2項規定或刑法第25條第2項減輕其刑
      後，可量處之最低度刑已大幅降低，尚無情輕法重之憾，
      故本件自無適用刑法第59條之規定酌減其刑之餘地，被告
      之辯護人請求依刑法第59條減輕其刑，核無可採，併予說
      明。
（五）爰審酌被告正值壯年，明知甲基安非他命殘害施用者身心
      健康甚鉅，且販賣甲基安非他命或更為我國法制嚴格查禁
      之行為，竟為貪圖不法利益，無視政府反毒政策，率爾販
      售第二級毒品甲基安非他命予他人，從中賺取價差獲取利
      潤以牟利，殘害國民身心健康，助長社會濫用毒品風氣，
      嚴重破壞社會治安與善良秩序，犯罪所生危害非輕，所為
      應予非難；惟考量被告犯後坦認全部犯行，態度良好；又
      本件犯罪事實一（三）部分因係員警為誘捕偵查而查獲，
      未生販賣既遂之結果，兼衡被告犯罪之動機與目的、犯罪
      手段、前科素行、獲利情況、各次販賣之數量，暨被告於
      本院審理中自陳高中肄業、入監前在工廠工作、月收入約
      20,000多元、已婚、無子女、整體經濟狀況普通等語（本
      院卷第257頁）之智識程度、經濟與家庭生活狀況等一切
      情狀，分別量處如附表二編號1至3所示之刑，並斟酌被告
      所犯3罪態樣、侵害法益之異同、3次犯行時間、空間之密
      接程度，定其應執行刑如主文所示。
四、沒收部分：
（一）按查獲之第一、二級毒品，不問屬於犯罪行為人與否，均
      沒收銷燬之，毒品危害防制條例第18條第1項前段定有明
      文。經查：扣案如附表一編號2至4所示之白色結晶，經送
      驗結果，均為第二級毒品甲基安非他命，此有衛生福利部
      草屯療養院110年9月14日草療鑑字第1100900190號、110
      年9月8日草療鑑字第1100900135號、110年9月8日草療鑑
      字第1100900136號（偵二卷第139至141、147至149頁）在
      卷足憑，確均屬違禁物無訛，且被告於本院審理中自承：
      附表一編號2所示用以交易之甲基安非他命毒品，係從編
      號3、4所示之甲基安非他命中分裝等語（本院卷第65頁）
      ，堪認該等甲基安非他命乃係供本案販賣之用或所剩餘而
      皆與本案有關聯，另盛裝上開毒品之外包裝袋內有極微量
      之毒品殘留，難以將附著於袋內之毒品析離，且無析離之
      實益與必要，應整體視同查獲之第二級毒品，依毒品危害
      防制條例第18條第1項前段規定，就附表一編號2至4所示
      之甲基安非他命，於被告所犯附表二編號3所示之罪刑項
      下宣告沒收銷燬之。至經送鑑定機關取樣鑑驗部分，既已
      鑑析用罄滅失，自無庸為沒收銷燬之諭知。
（二）次按毒品危害防制條例第19條第1項即屬刑法第38條第2項
      但書所為之特別規定，而應優先適用，且依其規定，犯毒
      品危害防制條例所列舉之上開各罪，其供犯罪所用之物，
      係不問屬於犯罪行為人與否，即不以屬於犯罪行為人所有
      者為限，均應強制沒收，以遏止相關犯罪之發生（最高法
      院108年度台上字第2266號判決意旨參照）。而查，扣案
      如附表一編號1所示之行動電話1支、編號6至7所示之電子
      磅秤1臺、分裝袋1包，均係被告所有，並持以供本案各次
      販賣毒品聯繫使用乙節，業經被告於本院審理時供承在卷
      （本院卷第65頁），爰依毒品危害防制條例第19條第1項
      規定，於被告各次罪刑項下均宣告沒收。上開多數沒收，
      併執行之。
（三）再按犯罪所得，屬於犯罪行為人者，沒收之；前二項之沒
      收，於全部或一部不能沒收或不宜執行沒收時，追徵其價
      額；刑法第38條之1第1項前段、第3項分別定有明文。經
      查，被告就本案上開犯罪事實一（一）、（二）所示2次
      販賣甲基安非他命予證人邱裕元，均已實際收得價金各5,
      000元、2,000元乙節，業據被告供承在卷（本院卷第64頁
      ），俱屬被告實際之犯罪所得，縱未扣案，仍應依刑法第
      38條之1第1項前段、第3項規定，各於被告附表二編號1至
      2所示犯行之罪刑項下宣告沒收，並於全部或一部不能沒
      收或不宜執行沒收時，追徵其價額。
（四）另本件扣案如附表一編號9所示之海洛因1包、編號10所示
      之橙色錠劑2顆、編號11所示現金1,000元，固均係被告所
      有，惟卷內尚無證據證明該等物品與其所犯本案販賣第二
      級毒品犯行有關；又附表一編號12至14所示之金融卡3張
      ，皆非屬被告所有，故上開物品均不予宣告沒收，應由檢
      察官另為適法之處理；至編號8所示之現金4,000元，乃係
      員警與證人邱裕元配合為前開誘捕偵查時所使用，且嗣後
      已發還予員警，此有贓物認領保管單在卷可佐（偵一卷第
      63頁），爰不予宣告沒收，附此敘明。　　　　
據上論斷，應依刑事訴訟法第299條第1項前段，毒品危害防制條
例第4條第2項、第6項、第17條第2項、第18條第1項、第19條第1
項，刑法第11條、第25條、第47條第1項前段、第51條第5款、第
38條之1第1項前段、第3項、第40條之2第1項，刑法施行法第1條
之1第1項，判決如主文。
本案經檢察官胡宗鳴提起公訴，檢察官王淑月到庭執行職務。
中　　華　　民　　國　　111 　年　　8 　　月　　24　　日
                刑事第一庭    審判長法  官  李進清
　　　　　　　　　                  法  官  張德寬
　　　　　　　　　                  法  官  路逸涵
以上正本證明與原本無異。
如不服本判決應於收受判決後20日內向本院提出上訴書狀，並應
敘述具體理由；其未敘述上訴理由者，應於上訴期間屆滿後20日
內向本院補提理由書（均須按他造當事人之人數附繕本）「切勿
逕送上級法院」。
                                    書記官  黃于娟
中　　華　　民　　國　　111 　年　　8 　　月　　24　　日
附錄本案論罪科刑法條全文
毒品危害防制條例第4條
製造、運輸、販賣第一級毒品者，處死刑或無期徒刑；處無期徒
刑者，得併科新臺幣3千萬元以下罰金。
製造、運輸、販賣第二級毒品者，處無期徒刑或10年以上有期徒
刑，得併科新臺幣1千5百萬元以下罰金。
製造、運輸、販賣第三級毒品者，處7年以上有期徒刑，得併科
新臺幣1千萬元以下罰金。
製造、運輸、販賣第四級毒品者，處5年以上12年以下有期徒刑
，得併科新臺幣5百萬元以下罰金。
製造、運輸、販賣專供製造或施用毒品之器具者，處1年以上7年
以下有期徒刑，得併科新臺幣1百50萬元以下罰金。
前五項之未遂犯罰之。
附表一
編號 物品名稱 所有人 數量 備註  1 IPhone牌行動電話 張正裕 1支   2  甲基安非他命 張正裕 1包 毛重：0.83公克  3 甲基安非他命 張正裕 1包 毛重：0.44公克  4 甲基安非他命 張正裕 1包 毛重：0.22公克  6 電子磅秤 張正裕 1臺   7 分裝袋 張正裕 1包   8 現金1000元鈔票  4張 已發還  9 海洛因 張正裕 1包   10 橙色錠劑 張正裕 2顆 第四級毒品硝西泮 毛重：0.52公克 驗前淨重：0.3424公克  11 現金1000元鈔票 張正裕 1張   12 中國信託銀行金融信用卡  1張    13 中華郵政VISA金融卡 許瑗軒 1張   14 中華郵政VISA金融卡 曾照廷 1張  
附表二
編號    犯罪事實 宣告刑及沒收   1 犯罪事實一（ㄧ） 張正裕犯販賣第二級毒品罪，累犯，處有期徒刑伍年肆月。扣案如附表一編號1、6至7所示之物均沒收；未扣案之犯罪所得新臺幣伍仟元沒收，於全部或一部不能沒收或不宜執行沒收時，追徵其價額。   2 犯罪事實一（二） 張正裕犯販賣第二級毒品罪，累犯，處有期徒刑伍年貳月。扣案如附表一編號1、6至7所示之物均沒收；未扣案之犯罪所得新臺幣貳仟元沒收，於全部或一部不能沒收或不宜執行沒收時，追徵其價額。   3 犯罪事實一（三） 張正裕犯販賣第二級毒品未遂罪，累犯，處有期徒刑貳年捌月。扣案如附表一編號1、6至7所示之物均沒收；扣案如附表一編號2至4所示之物，均沒收銷燬之。